臺灣花蓮地方法院民事簡易判決  
110年度花簡字第397號
原      告  阮柯莉  
            阮紅翠  
被      告  潘億安  

上列當事人間請求給付會款事件，本院於民國110年10月21日言
詞辯論終結，判決如下：
    主      文
被告應給付原告阮柯莉新臺幣壹拾壹萬元，及自民國110年4月1
日起至清償日止，按年息百分之五計算之利息。
被告應給付原告阮紅翠新臺幣壹拾壹萬元，及自民國110年4月1
日起至清償日止，按年息百分之五計算之利息。
訴訟費用新臺幣貳仟貳佰貳拾元由被告負擔。
本判決第一項得假執行。但被告如以新臺幣壹拾壹萬元為原告阮
柯莉供擔保後，得免為假執行。
本判決第二項得假執行。但被告如以新臺幣壹拾壹萬元為原告阮
紅翠供擔保後，得免為假執行。  
　　事實及理由
壹、程序方面：
一、按訴訟達於可為裁判之程度者，法院應為終局判決。言詞辯
    論期日，當事人之一造不到場者，得依到場當事人之聲請，
    由其一造辯論而為判決。有下列各款情形之一者，法院應以
    裁定駁回前條聲請，並延展辯論期日：一、不到場之當事人
    未於相當時期受合法之通知者。二、當事人之不到場，可認
    為係因天災或其他正當理由者。三、到場之當事人於法院應
    依職權調查之事項，不能為必要之證明者。四、到場之當事
    人所提出之聲明、事實或證據，未於相當時期通知他造者。
    民事訴訟法第381條第1項、第385條第1項前段、第386條定
    有明文。
二、被告於民國110年10月20日以傳真方式提出聲請狀陳稱：我
    的女兒今天人生病發燒，我明天跟您請假，很抱歉等語（見
    本院卷第83頁）。經查，本院定110年10月21日上午11時10
    分行言詞辯論程序，庭期通知已於110年9月24日合法送達被
    告等節，有送達回證附卷可參（見本院卷第79頁）。又被告
    就上開不能到庭之理由並未提出任何證據釋明之。本院無法
    認定被告所述無法到庭之理由是否為真。本院於110年10月2
    1日行言詞辯論程序時，亦當場告知原告被告有以上開書狀
    請假，惟原告表示不同意改期並當庭聲請一造辯論判決（見
    本院卷第90頁），本院審酌本件原告就其主張已提出相當證
    據證明之（如下述），且被告於110年9月24日收受本件起訴
    狀繕本（見本院卷第79頁送達證書）起迄今，從未提出任何
    答辯或主張，本院認本件審理應已達可為判決之程度，爰按
    上開規定，依原告之聲請，由其一造辯論而為判決。
貳、實體方面：
一、原告主張：兩造為同鄉及朋友關係。被告於108年5月1日起
　　，自任會首起會合會，邀請原告等人加入為會員，約定會首
    連同會員共計27會，每月為1期，會期自108年5月1日起，每
    會金額為新臺幣（下同）1萬元，標金最底標為1,000元、最
    高標為3,000元，於每月1日開標，以採內標方式競標，得標
    後再由會員繳納結標金額交予會首後，再轉交予得標者領取
    所標得標金，被告每次亦可收取傭金4,000元（上開合會下
    稱系爭合會）。豈料，被告於109年3月1日即該合會第11次
    開標之後，即行倒會，致系爭合會無法繼續進行，原告2人
    均為未得標之活會會員，系爭合會倒會後迄今，原告並未取
    得任何會款，自109年4月1日起算，死會會員及會首已遲延
    給付達2期以上之會款，依民法第709條之9第1、3項規定，
    分別請求被告給付剩餘會款金額各11萬元等語，並聲明：被
    告應給付原告阮柯莉11萬元，及自110年4月1日起至清償日
    止，按年息5%計算之利息；被告應給付原告阮紅翠11萬元，
    及自110年4月1日起至清償日止，按年息5%計算之利息。
二、被告經合法通知未於言詞辯論期日到場，亦未提出書狀為聲
    明或陳述。
三、本院之判斷：　
　㈠按稱合會者，謂由會首邀集二人以上為會員，互約交付會款
    及標取合會金之契約。其僅由會首與會員為約定者，亦成立
    合會。前項合會金，係指會首及會員應交付之全部會款。會
    款得為金錢或其他代替物。合會應訂立會單，記載左列事項
    ：一、會首之姓名、住址及電話號碼。二、全體會員之姓名
    、住址及電話號碼。三、每一會份會款之種類及基本數額。
    四、起會日期。五、標會期日。六、標會方法。七、出標金
    額有約定其最高額或最低額之限制者，其約定。前項會單，
    應由會首及全體會員簽名，記明年月日，由會首保存並製作
    繕本，簽名後交每一會員各執一份。會員已交付首期會款者
    ，雖未依前二項規定訂立會單，其合會契約視為已成立。因
    會首破產、逃匿或有其他事由致合會不能繼續進行時，會首
    及已得標會員應給付之各期會款，應於每屆標會期日平均交
    付於未得標之會員。但另有約定者，依其約定。會首就已得
    標會員依前項規定應給付之各期會款，負連帶責任。會首或
    已得標會員依第一項規定應平均交付於未得標會員之會款遲
    延給付，其遲付之數額已達兩期之總額時，該未得標會員得
    請求其給付全部會款。民法第709條之1、第709條之3、第70
　　9條之9第1至3項定有明文。
  ㈡原告上開主張，業據其提出會單越南文及中文版本各1份為證
    （見本院卷第15至16頁）。又被告於另案偵查中陳稱：原告
    阮紅翠確實繳了11次會費，共77,000元，她是活會會員，她
    還沒標過。原告阮柯莉也是活會會員，原告阮柯莉繳了11次
    會費，一次固定繳7,000元，總共也是繳了77,000元。系爭
    合會會單是他卷告證2第1頁所附會員名單等語（見臺灣花蓮
    地方檢察署109年度偵字第3290號偵查卷第185至186頁）
　　。查原告所提之上開會單（見本院卷第15頁），與被告在偵
    查中自承之本件會單為臺灣花蓮地方檢察署109年度他字第7
    09號偵查卷第27頁所附之會單，兩者經核內容相符，應可信
    為真。又上開會單依其內容記載會首加會員共有27會份，再
    參酌兩造上開所述，可推知系爭合會係以被告為會首，會款
    為每月1萬元，底標標金為1,000元至3,000元，每月1日開標
    。會款應於開標後5天內繳清，原告係於參與系爭合會並於
    繳納11次合會款後（最後1次為109年3月1日），系爭合會因
    故無法繼續進行，死會會份應共為11人次等情。據此，系爭
    合會應於109年4月1日起即無法依約定繼續進行。再者，被
    告於另案偵查中固辯稱：可是我每個月都有還原告阮柯莉一
    點錢等語（見臺灣花蓮地方檢察署109年度偵字第3290號偵
    查卷第186頁），惟其並未提出任何證據證明其有給付之情
    ，且亦為原告所否認（見本院卷第89頁），故被告此部所辯
    ，並不可採。是以，原告自109年4月1日開標後迄今並未依
    民法第709條之9規定取得任何會款，顯見會首及被告與其他
    死會會員遲延給付之數額已達兩期之總額，故依該條規定
　　，原告兩人得請求被告給付之金額均各為11萬元（計算式：
    1萬元×11×16×1/16＝11萬元）。
　㈢又按給付有確定期限者，債務人自期限屆滿時起，負遲延責
    任。遲延之債務，以支付金錢為標的者，債權人得請求依法
    定利率計算之遲延利息。應付利息之債務，其利率未經約定
    ，亦無法律可據者，週年利率為百分之五。民法第229條第1
    項、第233條第1項前段、第203條定有明文。查系爭合會既
    於109年4月1日起因故無法繼續進行，依民法第709條之9第1
    至3項規定，會首及已得標會員應於接下來之每屆標會會期
    日將各期應給付之會款平均交付予未得標之會員，若給付遲
    延時，未得標之會員得請求其給付全部之會款，而被告身為
    會首，其與其他已得標之會員並無證據顯示其等迄今有將本
    應給付之剩餘會款平均交付含原告2人等在內之未得標會員
    ，又系爭合會未能繼續後之第2次應交付剩餘會款到期日為1
    09年5月1日後之5日內即109年5月5日前，被告並未將剩餘平
    均會款交付原告，故自109年5月6日起被告就上開給付會款
    債務即負全部遲延給付之責，原告除得依民法第709條之9第
    3項規定，請求被告給付全部會款外，亦得依上開規定請求
    自109年5月6日起算之法定遲延利息即按年息5%計算之利息
    ，又原告本件僅請求自110年4月1日起算之遲延利息，是其
    利息請求部分自屬有理由，應予准許。
四、從而，原告依上開規定，請求：被告應給付原告阮柯莉11萬
    元，及自110年4月1日起至清償日止，按年息5%計算之利息
　　；被告應給付原告阮紅翠11萬元，及自110年4月1日起至清
    償日止，按年息5%計算之利息等，為有理由，應予准許。
五、本件係就民事訴訟法第427條訴訟適用簡易程序所為被告敗
    訴之判決，於原告勝訴部分，依同法第389條第1項第3款之
    規定，應依職權宣告假執行。另依同法第392條規定職權宣
    告被告為原告預供相當金額之擔保後，得免為假執行。
六、訴訟費用負擔之依據：民事訴訟法第78條。
中    華    民    國   110    年   10     月    28    日
                  花蓮簡易庭    法  官  鍾志雄 
以上正本係照原本作成。
如不服本判決，應於送達後20日內，向本院提出上訴狀並表明上
訴理由(均須按他造當事人之人數附繕本並繳納上訴裁判費)。
如委任律師提起上訴者，亦應一併繳納上訴審裁判費。
中　　華　　民　　國　　110 　年　　10　　月　　28　　日
                                書記官  黃添民